臺灣高等法院刑事判決
                                   109年度侵上訴字第96號
上  訴  人  臺灣臺北地方檢察署檢察官
上  訴  人  
即  被  告  陳可峻



選任辯護人  石宜琳律師
            石  邁律師
            曾衡禹律師
上列上訴人等因被告妨害性自主案件，不服臺灣臺北地方法院10
8年度侵訴字第39號，中華民國109年2月18日第一審判決（起訴
案號：臺灣臺北地方檢察署107年度偵字第9985號），提起上訴
，本院判決如下：
    主  文
上訴駁回。
    事  實
一、丙○○前於民國107年2月間，參加公益信託陳春山法制研究基
    金會主辦之「世界公民典範甲未來領袖培育計劃」，而與該
    計劃負責聯絡工作之代號0000甲000000號成年女子（下稱Ａ
    女，真實姓名年籍均詳卷）以電子郵件聯絡相關活動事項。
    嗣丙○○於同年3月16日下午4時40分許前之某時許，前往址設
    臺北市○○區○○路0號之君悅酒店1樓君寓一廳，參與美國路易
    斯安那州亞洲經貿辦事處（下稱路易斯安那州辦事處）所舉
    辦之「路易斯安那州與臺灣產業合作暨商機說明會」時，由
    Ａ女負責招待，丙○○即提議至會場外聊天，待說明會將開始
    時，Ａ女表示需先至會場與同事會合，丙○○則與Ａ女一同走回
    會場，途經君悅酒店1樓哺乳室前，丙○○基竟於強制性交之
    犯意，對Ａ女佯稱該處設計怪異為由，要Ａ女一起進入看看，
    Ａ女不疑有他即隨丙○○進入該哺乳室內，丙○○即將該室門帶
    上並鎖上，並因接近活動開始時間，Ａ女表示要先回會場與
    同事集合，丙○○竟抱住Ａ女，經Ａ女口頭表示拒絕，且稱要回
    會場與同事集合，丙○○不顧Ａ女反對之意，逕自先親吻Ａ女嘴
    唇，再以手伸入Ａ女內衣中搓揉Ａ女胸部、乳頭，Ａ女仍表示
    活動即將開始拒絕，嗣丙○○接續由下往上方將手伸入Ａ女長
    裙內，Ａ女即以手推擋並一再表示要至活動現場而拒絕，丙○
    ○仍不顧Ａ女不願意與其為性交行為，逕自拉下其褲子拉鍊，
    將其生殖器裸露在外，並拉Ａ女手握住其生殖器，要求Ａ女為
    其以俗稱「打手槍」撫摸其生殖器，Ａ女一再再以「我不會
    」、「我怕同事等太久」等語以為拒絕，丙○○明知Ａ女一再
    拒絕，不願與其發生性交行為，則竟於自慰後，以抱住Ａ女
    身體方式將Ａ女身體往下壓，要求Ａ女蹲下為其口交，但Ａ女
    仍以言語表示不會表示拒絕，Ａ女忌憚丙○○為該說明會貴賓
    身份，且處於密閉空間內，與丙○○間體力差距等情，不敢違
    逆，順從丙○○讓其將生殖器放入Ａ女口中，以此方式，對Ａ女
    強制性交得逞，待丙○○射精後，才與Ａ女離開該室，前往活
    動會場。嗣經Ａ女在會場向同事周聖傑表明遭性侵，由周聖
    傑協助報警而查悉上情。
二、案經Ａ女訴由臺北市政府警察局信義分局報請臺灣臺北地方
    檢察署檢察官偵查起訴。
    理  由
壹、程序部分：
一、按性侵害犯罪防治法所稱性侵害犯罪，係指觸犯刑法第221
    條至第227條、第228條、第229條、第332條第2項第2款、第
    334條第2款、第348條第2項第1款及其特別法之罪；又行政
    機關、司法機關及軍法機關所製作必須公示之文書，不得揭
    露告訴人之姓名、出生年月日、住居所及其他足資識別告訴
    人身分之資訊，性侵害犯罪防治法第2條第1項及第12條第2
    項分別定有明文。另性侵害犯罪防治法第12條所定其他足資
    識別告訴人身分之資訊，包括告訴人照片或影像、聲音、住
    址、親屬姓名或其關係、就讀學校與班級或工作場所等個人
    基本資料，性侵害犯罪防治法施行細則第6條亦有明文。本
    件被告對告訴人代號0000甲000000女子所犯係屬性侵害犯罪
    防治法所稱之性侵害犯罪，因本院所製作之本案判決係屬必
    須公示之文書，為避免告訴人之身分遭揭露，依上開規定，
    對於足資識別告訴人身分之資訊，均予以隱匿，是本件判決
    書關於告訴人之姓名以代號0000甲000000稱之（以下稱為Ａ
    女）。
二、證據能力：
（一）有關證人即告訴人Ａ女、證人周聖傑於偵查中，周聖傑於
      原審中證述均有證據能力：
      按被告以外之人於審判外向法官所為之陳述，得為證據。
      被告以外之人於偵查中向檢察官所為之陳述，除顯有不可
      信之情況者外，得為證據，刑事訴訟法第159條之1定有明
      文。證人Ａ女、周聖傑於偵查中均係經檢察官告知偽證之
      處罰及具結之義務後具結作證，復查無有何消極上顯有不
      可信之情況，自有證據能力。另周聖傑於原審審理中亦到
      庭具結後進行交互詰問，揆諸前揭說明，證人A 女、周聖
      傑於偵查中及原審中均經具結證述部分均具有證據能力，
      辯護意旨以上開證人在偵查、原審證述為審判外陳述無證
      據能力云云，顯有誤會。
（二）證人周聖傑、乙○、丁○○等人證述有關Ａ女告知本案事發經
      過以外部分之證述，均有證據能力：　　
 　1、證人係以其親身經歷之實際經驗為證據方法，倘證人以聽
      聞自被告以外之他人在審判外之陳述，到庭轉述而為證言
      者，固非其親身之經歷，即屬「傳聞供述」，而與以實際
      經驗為基礎之證述有別。然而除前揭「傳聞供述」外，其
      餘以實際經驗為基礎部分之陳述，則非屬傳聞證據 （最
      高法院102年度台上字第1643號刑事判決意旨參照）。蓋
      證人引述原始陳述人所陳案發經過之事實，因證人對該原
      始陳述人所遭遇之事實既非親眼目睹見聞，其所為之引述
      固屬傳聞證據，原則上無證據能力。然其於引述原始陳述
      人之內容時，併就該陳述人於事件或情況發生之後，該原
      始陳述人於陳述案發經過當時之衣著、外貌、神態、情緒
      反應等狀況一併證述，則就證人所親自目睹見聞原始陳述
      人當時外貌神態、舉止反應及精神狀況部分，既係本於證
      人親自之體驗為陳述，就該部分之證詞，應非傳聞證據（
      最高法院96年度台上字第2277號刑事判決意旨參照）。
　 2、證人周聖傑、心理諮商師乙○、心理醫師丁○○等人分別於
      偵查、原審及本院審理中到庭證述，所證述有關Ａ女指述
      本案事發經過部分，非渠等親自見聞，固屬傳聞證據而無
      證據能力。然就Ａ女曾對渠等告知事發經過、陳述事發經
      過時之情緒反應等部分，均為證人周聖傑、乙○、丁○○等
      人親自見聞之情，尚非可混為一談。故證人周聖傑、乙○
      、丁○○等人就其等親自見聞之情所為證述內容，並非傳聞
      ，既經具結，復無查顯不可信之情形，應認有證據能力。
（三）財團法人旭立文教基金會附設旭立心理諮商中心諮商內容
      重點摘要單（下稱旭立心理諮商中心重點摘要單）及福全
      身心科診所出具診斷證明書均具有證據能力：
 　1、按除前3條之情形外，下列文書亦得為證據：...二、除顯
      有不可信之情況外，從事業務之人於業務上或通常業務過
      程所須製作之紀錄文書、證明文書，刑事訴訟法第159條
      之4第2款定有明文。上開規定係因該等文書為從事業務之
      人，於通常業務過程不間斷、有規律而準確之記載，且大
      部分紀錄係完成於業務終了前後，無預見日後可能會被提
      供作為證據之偽造動機，其虛偽之可能性小，除非該等紀
      錄文書或證明文書有顯不可信之情況，否則有承認此等文
      書為證據之必要。又心理師執行業務時，應製作紀錄，並
      載明下列事項：一、個案當事人之姓名、性別、出生年月
      日、國民身分證統一編號及地址。二、執行臨床心理或諮
      商心理業務之情形及日期。三、其他依規定應載明之事項
      」、「心理治療所或心理諮商所對於執行業務之紀錄及醫
      師開具之診斷、照會或醫囑，應妥為保管，並至少保存10
      年。違反第7條第1項、第8條第1項、第10條、第11條第1
      項、第2項、第12條第1項或第15條規定者，處新臺幣1萬
      元以上5萬元以下罰鍰；心理師法第15條、第25條、第31
      條第1項分別定有明文。而醫師執行業務時，應製作病歷
      ，並簽名或蓋章及加註執行年、月、日。前項病歷，除應
      於首頁載明病人姓名、出生年、月、日、性別及住址等基
      本資料外，其內容至少應載明下列事項：一、就診日期。
      二、主訴。三、檢查項目及結果。四、診斷或病名。五、
      治療、處置或用藥等情形。六、其他應記載事項。病歷由
      醫師執業之醫療機構依醫療法規定保存。違反第十一條至
      第十四條、第十六條、第十七條或第十九條至第二十四條
      規定者，處新臺幣二萬元以上十萬元以下罰鍰，醫師法第
      12條、第29條亦定有明文。
 　2、據上開規定，心理師、醫師於執行業務時，不論個案當事
      人係因特殊目的主動尋求心理衡鑑、心理諮商、心理治療
      ，或係因醫師之診斷及照會或醫囑而為，心理師於執行業
      務過程中，均應依上述規定，製作紀錄，此一紀錄之製作
      ，乃屬心理師於執行業務過程中所須製作之紀錄文書，且
      應依心理師法規定保存。醫院乃治療和護理病人，兼行健
      康檢查、疾病預防，藉由其內部專業分工人員通過醫學檢
      查、檢驗、治療等設備提供醫療及患病休養服務之醫療機
      構。醫師於診療過程中，不論患者是因病尋求診療，或因
      特殊目的而就醫，均應依醫師法第12條第1項之規定，製
      作病歷，業據證人乙○、丁○○於本院審理到庭證述（見本
      院卷第361至404頁）。則本案旭立心理諮商中心重點摘要
      單為心理諮商師乙○就Ａ女各次諮商時所製作之摘要紀錄，
      及福全身心診所丁○○醫師於Ａ女歷次就診時所製作之病歷
      紀錄，分別基於渠等專業，對於接受心理諮商者，或對於
      病患，觀察其情緒、身心反應，予以協助認清情緒狀況，
      輔導帶領解決情緒問題，或就心理醫師之專業提供支持，
      並開立相關藥物，分別屬於心理師與專業醫師於業務上或
      通常業務過程所製作之紀錄文書，並無顯不可信之情況，
      均屬刑事訴訟法第159條之4第2款所稱從事業務之人於業
      務上所須製作之紀錄文書，均有證據能力。
（四）本案認定事實所引用之非供述證據部分，上訴人即被告丙
      ○○（下稱被告）及其辯護人於本院準備期日均稱無意見（
      見本院卷第112至116頁），即未爭執證據能力，並無證據
      證明係公務員違背法定程序所取得，依刑事訴訟法第158
      條之4解釋，均得為證據。至於其餘未經用以作為被告有
      罪證明之證據資料部分，不另逐一敘明其證據能力之認定
      ，併此說明。
貳、實體部分：
一、認定事實所憑證據及理由：
（一）訊據被告固坦認於107年3月16日下午4時40分許前某時許
      ，前往君悅酒店後，與Ａ女同至該酒店1樓之哺乳室內，並
      有撫摸、親吻A 女等舉止，嗣由Ａ女為其口交等情不諱（
      見原審卷第48至50頁，本院卷第109頁），惟矢口否認有
      何強制性交犯行，辯稱：我與Ａ女發生口交行為是兩情相
      悅，整個過程很自然，Ａ女也很主動、自願幫我口交的，
      我並沒有違反她的意願云云。辯護意旨略以：被告參與活
      動前與Ａ女間已多次有電子郵件往來，Ａ女事前已經相當清
      楚明瞭被告長相、學經歷等背景，在活動開始前，2人在
      會場外廣場聊天，相談甚歡，被告邀Ａ女合影時，Ａ女也未
      拒絕，甚至緊貼、依偎在被告身上，合影完，因風大被告
      將大衣借予Ａ女，Ａ女竟未婉拒，可見2人間互動良好，互
      有好感，感情升溫，而有意欲發展更進一步關係甚明。在
      進入飯店經過哺乳室時，被告邀約Ａ女進入哺乳室，Ａ女並
      非需哺乳婦女，竟不拒絕避嫌，被告為男性，也無使用哺
      乳室之需求，2人均不排斥進入哺乳室，應可認被告與Ａ女
      之動機非比尋常。並觀Ａ女陳述可知，Ａ女為被告口交時，
      均未曾向被告明確表示其不願意與被告發生口交之性行為
      ，且Ａ女若不願意，當下被告並未持有任何刀械利器，但
      竟然沒有大聲拒絕、求援，立刻奪門而出，亦未與被告抵
      抗或拉扯，而被告僅是「輕壓」、「拉Ａ女衣袖」方式暗
      示Ａ女為其口交並欲射精在Ａ女口中，Ａ女雖稱其在半強迫
      下為被告口交，但Ａ女始終沒有激烈反抗之舉，可見案發
      當下，被告並無使用強制手段壓制Ａ女使其不能或難以抗
      拒，Ａ女均配合被告要求讓被告射精在其口中，可見被告
      主觀上並無法判斷Ａ女非出於自願，或是半推半就的情形
      ，當時Ａ女的意思顯然隱晦不明，導致被告誤認Ａ女有含蓄
      同意的意思。另Ａ女證述因擔心被告政商關係良好，而不
      敢反抗部分，則為Ａ女自身主觀揣測，被告無從得知，且
      被告也不知Ａ女指導教授為何人，也不認識陳春山，根本
      不可能利用其政商或人際關係影響Ａ女學業，此外，觀Ａ女
      於警、偵訊及原審證述內容，對於被告是否有對其使用違
      反意願方法之陳述，且關Ａ女所述遭被告強制部分之陳述
      內容為被告僅以「拉其袖子」、「輕微」或「稍微」壓其
      身體，Ａ女即配合為被告口交，並以嘴巴接被告精液，依
      經驗、常情，Ａ女若不願意，只要閉上嘴巴，相當容易閃
      躲，就可以拒絕被告，且被告如以強暴、脅迫方式要求Ａ
      女替其口交，難道不怕因此遭Ａ女咬傷或咬斷陰莖嗎，但Ａ
      女卻始終配合被告進行口交行為，難認Ａ女為被告口交行
      為是遭被告強逼所致。再觀事後之情，若Ａ女真的遭被告
      性侵害，依經驗、常情，Ａ女必然相當驚恐、害怕，不願
      意接觸、靠近被告，但Ａ女竟然事後仍可回到會場繼續鎮
      定處理會場工作，在會場中，Ａ女還主動坐在被告身旁，2
      人一同喝1杯水，可見Ａ女證稱為趁機報警，而不讓被告懷
      疑等語，顯與常情不符，而屬故意入被告於罪之藉詞。另
      證人周聖傑前後證述有關Ａ女如何進入哺乳室過程，先稱
      「強拖」，又改稱「引誘」，另Ａ女何時、何地告知其遭
      被告性侵部分，先稱活動結束後，在2樓會場佈置時，之
      後改稱為活動尚在進行中，在會場外吸煙區等內容，顯有
      先後不一、矛盾之情，顯然為虛偽不實，誣陷被告而為，
      此外，證人證述Ａ女事發後神色有害怕之情，是聽聞Ａ女陳
      述而得，仍屬傳聞之累積證據，不得作為補強證據。另A 
      女於偵查中表示案發前多次至精神科就診，是旭立心理諮
      商中心重點摘要單因該表單上已載明該表單僅具說明性質
      ，不具法律效力，與本案被告有無與Ａ女發生性交行為無
      關聯性，不能做為Ａ女供述遭被告強制性交的補強證據，
      證人心理師乙○、醫師丁○○之證述部分，均屬聽聞Ａ女陳述
      ，均屬傳聞，不得作為補強證據。本案被告與Ａ女之性交
      行為，是出於Ａ女之自願，為合意性交行為甚明。
（二）經查：　　
 　1、被告於107年2月間，參加公益信託陳春山法制研究基金會
      主辦之「世界公民典範甲未來領袖培育計劃」，而與該計
      劃負責聯絡工作之Ａ女以電子郵件聯絡相關活動事項。嗣
      被告於同年3月16日下午4時40分許前之某時許，前往址設
      臺北市○○區○○路0號之君悅酒店1樓君寓一廳，參與路易斯
      安那州辦事處所舉辦之「路易斯安那州與臺灣產業合作暨
      商機說明會」時，與負責該說明會會場庶務工作之Ａ女相
      見，並邀約Ａ女至會場外之君悅酒店大廳、戶外廣場等處
      聊天；於說明會即將開始進行時，其2人於返回會場時，
      途經君悅酒店1樓哺乳室，並先後進入哺乳室內，而被告
      有親吻Ａ女胸部、鎖骨等處，並將生殖器放入Ａ女口內等事
      實，為被告所是認（見偵查公開卷第102至104、167至169
      頁、原審卷第48至50頁），核與證人Ａ女於偵查及原審審
      理中之證述大致相符（見偵查公開卷第143至146頁，原審
      卷第209至225頁），復有內政部警政署刑事警察局107年5
      月31日刑生字第1070027034號鑑定書、107年9月26日刑生
      字第1070083342號鑑定書、被告與Ａ女間往來之電子郵件
      影本、案發當日被告與Ａ女間合照、路易斯安那州與臺灣
      產業合作暨商機說明會會議情形照片共26張附卷可稽（見
      偵查不公開卷第67至69、129至133、189至199、245至273
      ，偵查公開卷第137至138頁），上情堪以認定。
 　2、本案被告違反Ａ女意願而對其為性交行為部分，有下列證
      據足以認定：
 　（1）證人Ａ女就其遭被告強制性交之經過細節，於偵查及原
        審審理時均具結證述：我與被告返回會場時經過一間哺
        乳室，被告在閃身進入哺乳室後，就以該哺乳室設計怪
        異為由，問我是否要進去看一看，我不疑有他而進去後
        ，被告一開始很認真的講解哺乳室的設施哪裡設計怪異
        ，之後繞到我身後將哺乳室的門關上並鎖上，就抱住我
        ，但我下意識推他，並表示活動要開始要回會場，但被
        告整個人抱上來，並問我可不可以好好抱著他，因為他
        剛失戀很難過，需要人安慰他，我當下用正常的音量跟
        他說不要，但他好像沒有聽到一樣，就開始對我上下其
        手，將手伸入我的內衣摸我的乳頭，我不太願意，但也
        不敢激怒他，因為該處空間很小，只有一個洗手檯及尿
        布檯，我怕反抗的話，他會傷害我，他本來想脫我的安
        全褲，但我將他的手撥開，在這過程中，我有跟他說不
        要這樣，我想要回去，但他還是繼續他的動作，之後，
        被告一隻手抱著我、撫摸我的胸部，一隻手掏出他的生
        殖器，要我幫他打手槍，我說我不會、我不要，他便要
        求我幫他吹，我說我不會做這種事，他就自己打手槍，
        打一打之後，他用輕微的力氣壓我的上半身，要求我蹲
        下來幫他口交，我為了應付他，隨意含了一下，就說我
        不會，便站起來，之後他又一邊摸我、一邊自慰，要射
        精時，就將我的身體壓下去，要求我蹲下來用嘴巴幫他
        接精液，然後便將他的生殖器放進我的嘴裡，射精在我
        的嘴裡，因為被告有將水龍頭打開，我覺得非常噁心，
        在他射精後，就馬上吐出來，還漱口等語（見偵查卷第
        144至145、218，原審卷第211至215頁）。是Ａ女陳述其
        遭被告強制性交過程清楚詳盡，前後一致，並無矛盾與
        不符或說詞反覆之情，已無明顯之瑕疵可指。可見Ａ女
        先後所陳內容並無不一或矛盾情形。至於Ａ女於警詢中
        稱：被告對我進行性行為時，我沒有反抗，因為他是我
        老闆的客戶，政商關係好，我怕得罪他，所以不敢反抗
        等語；而於偵查之初時則證述：（問：案發過程中，你
        為何沒有做大動作的反抗動作，而是照著他說的做？）
        我擔心他傷害我，也擔心他報復我家人等語；嗣改稱：
        （問：你當時有無想要用更激烈的方法離開哺乳室？）
        我當時很害怕，因為他的體型比我大，而且害怕他用他
        的權勢傷害我等語（見偵查公開卷第28頁、第145 頁、
        第218 至219 頁），雖略有不一，惟一般遭受性侵害之
        被害人對於其遭受侵害之過程，常處於抗拒而不願回想
        或面對，且當下主觀上確實有許多思緒，並非單一情形
        ，因此於各次陳述過程或有簡略陳述，或因每一訊問者
        訊問方式或內容之差異，致被害人於歷次陳述過程中，
        因陳述之重點不同，致筆錄形式上呈現被害人於各次陳
        述時，就部分動作細節有出入之情形，未可即認為均為
        不實。觀Ａ女就其於被告擁抱、親吻、撫摸之際，先以
        口頭及肢體推阻等方式拒絕，嗣因被告置之不理，始因
        忌憚被告為該說明會貴賓身份，及處於密閉空間內，其
        等體力差距等情，而順從將被告之生殖器含入口內等基
        本事實，前後所述尚屬一致，已詳前述，而其於警詢時
        針對員警詢問「加害人對妳進行性行為時妳有無反抗」
        時，回稱「無」，與其前開證述案發情節並無歧異。且
        證人A 女於偵查中就檢察官詢及為何未有大動作反抗、
        未用更激烈之方法離開，所述雖略有不一，然僅係回答
        重點不同，於第二次偵查時更加具體敘述第一次所稱「
        擔心他傷害我」之意為何，未見有何矛盾之處，從而，
        辯護人以證人A 女前開證述略有不一，而認證人A 女證
        述內容悉無足採云云，核無可取。
 　（2）Ａ女遭被告強制性交後，驚魂未定，惟仍須負起現場活
        動庶務之責，但旋即於第一場活動尚未結束前之同日下
        午5時20分許將上情告知同事周聖傑，且於談論過程中
        ，情緒緊張、害怕，身體顫抖等節，為證人周聖傑於偵
        查及原審審理時證稱：案發當日我與Ａ女係招商說明會
        的工作人員，當天工作人員集合時間是下午4點半，而Ａ
        女在下午3點半時就以通訊軟體Line告知我她已經抵達
        君悅飯店的會場，我在下午4點20分到達時，先打電話
        給Ａ女，但Ａ女都沒有接，我覺得很奇怪，直到30分時她
        都沒出現，約莫5或10分鐘後，我看到Ａ女一個人走到會
        場的集合點，她很緊張，有點擔心的跟我說有件重要的
        事情要跟我說，但因為當時在準備活動的行政事務，我
        便向Ａ女表示稍後一下，讓我先準備報到的事情，後來
        我開始辦理來賓報到事宜，大約再過了10分鐘，當時Ａ
        女已經進入到會場內做準備，接著我見到被告從會場外
        面走過來自我介紹，他是受邀的來賓，直到會議開始後
        ，約下午5點20分，Ａ女從會場出來，一直想要跟我說她
        之前向我提到很重要、很急的事情，當時第一場活動還
        沒結束，我們兩個人就走到活動會場外，她表示剛剛不
        是故意遲到，是被被告引誘到哺乳室，被告在哺乳室內
        將生殖器露出，要求Ａ女為他口交，之後直接將生殖器
        塞進Ａ女嘴巴內，對她強制性侵，她在講話的過程中，
        陳述並不是非常順暢，有點講不出話，身體微微顫抖、
        很害怕的樣子等語（見偵查公開卷第147至148頁、原審
        卷第273至285頁）。據證人周聖傑證述有關Ａ女初次向
        其表述遭侵害之過程時所呈現之身心狀態，核與一般性
        侵害者於事後陳述、回憶自己身體遭侵犯過程時，情緒
        上常會出現緊張、害怕、顫抖之真摯反應相當，而有無
        遭受性侵害一事係關乎個人重要名節，倘非確有其事，
        衡情當不至虛構自身遭性侵害之情節，自毀清譽，並旋
        即向友人陳述上情，且於陳述時表示出前揭自然情緒反
        應，益徵A 女前開指述被告以事實欄所示方式違反其意
        願而對其為性交行為等情節屬實，堪以採信。
 　（3）又Ａ女因本案發生，經新北市政府家庭暴力暨性侵害防
        治中心人員評估後，轉介進行心理諮商部分，據證人即
        心理師乙○到庭證稱：我在旭立心理諮商中心擔任諮商
        心理師約12年，從103年間起開始接受家庭暴力暨性侵
        害防治中心或其他社福單位轉介對個案進行諮商，本案
        Ａ女是經由桃園市助人促進協會轉介到我們中心，卷內
        所附旭立心理諮商中心重點摘要單是我每次與Ａ女進行
        諮商會談後的紀錄，所載內容，均為我依據與Ａ女進行
        心理諮商之過程據實記載，心理諮商重點是在情緒部分
        的處理，並不是在確定事實，Ａ女經轉介過來後，首先
        是要建立雙方信任關係，可以跟我敘述發生什麼事，接
        著進行諮商，分為2部分，協助Ａ女去理解他自己的情緒
        來源，之後讓Ａ女看到、理解自己的情緒，在看見與理
        解後復原才會開始。諮商前面6、7次多是Ａ女諮商本案
        ，在此過程中，可以看到、感受到Ａ女情緒上有憤怒、
        自責及有很大的焦慮，Ａ女覺得為何會讓自己發生這樣
        的事，為何當下沒有及時反應，對父母親感到對不起，
        並擔心影響到與指導教授間的關係、自己未來等，對於
        司法訴訟程序也有焦慮情緒，擔心判決等，她比較多情
        緒是擔心與害怕，且對人開始會很畏懼，且可以感受到
        Ａ女有過度的抽離情形，與Ａ女諮商會談過程，我接收到
        的訊息，該事件並不是Ａ女自願發生的。且諮商過程中
        ，我觀察到Ａ女當時同時要準備國家考試，同時又要面
        對委任律師，要保持冷靜回想本案過程，過程中還有哪
        些細節，還有哪些可以作為證明，因為Ａ女同時要保持
        冷靜、理性，而妨礙感受這件事的情緒，比較明顯的是
        108年9月3日當天Ａ女來找我，她表示考完試一鬆懈下來
        ，就在考場外嘔吐，之後情緒就崩潰，Ａ女來找我，我
        約Ａ女在9月3日、6日這2天，讓Ａ女在安全環境下，比較
        密集時間去梳理這些情緒，Ａ女也發現前面時間，因為
        要參與國家考試，所以對該事件是不斷壓抑、忍耐，因
        此當Ａ女考完試情緒就崩潰，在9月諮商過程中，我觀察
        Ａ女的情緒狀況，已經有需要去就醫的程度，所以我建
        議Ａ女去身心科就診等語（見本院卷第360至383頁），
        並有財團法人旭立文教基金會附設旭立心理諮商中心由
        諮商心理師乙○製作諮商內容重點摘要單、財團法人旭
        立文教基金會109年9月11日北旭字第109716號函所附Ａ
        女於107年4月8日起至108年6月1日間歷次心理諮商晤談
        紀錄表在卷可稽（見原審卷第135頁，本院卷第298至30
        4頁），堪認Ａ女於案發後情緒確實受該性侵案件影響，
        有焦慮、易怒、自責等情緒，與創傷壓力症候群相類之
        反應。且Ａ女於案發後至福全身心科診所精神科就診，
        經診斷罹有廣泛性焦慮症、創傷後壓力症部分，亦有證
        人即醫師丁○○證述：我具有身心科醫師的專科醫師執照
        ，擔任身心科醫師有34年，Ａ女從107年5月14日起開始
        到我開設「福全身心科診所」就診，他先後多次就診都
        是提到因畢業問題、學分問題、為準備考試，及工作時
        間很長等而有壓力大、注意力不集中、容易焦慮、失眠
        等而來就診，我會開立抗焦慮、助眠及幫助集中注意力
        的藥物，並給予鼓勵與支持，減輕患者焦慮不安，增強
        信心，每次看診約10分鐘，這幾次Ａ女主訴均是相同，
        於108年8月16日Ａ女來就診有提到本案件，Ａ女描述事件
        發生是對方具有社會地位，她不知怎麼拒絕，事後該事
        件讓Ａ女感到焦慮、恐慌、常常回想而感到心情低落，
        目前案件已經在進行法律程序，由Ａ女描述事件過程，
        我根據我臨床經驗、臨床觀念，基本上Ａ女遇到一個特
        別事件，然後她有焦慮、憂鬱、恐慌，然後會不斷回想
        的情況時，就會考慮下創傷壓力症候群的診斷，以我臨
        床醫師立場，基本上信賴病患陳述來做診斷，除非該病
        患是有明顯精神症狀比如妄想、幻覺，才會質疑他的陳
        述，由Ａ女描述是符合創傷壓力症候群的等語（見本院
        卷第385至405頁），並有Ａ女於福全身心科診所就診歷
        次病歷紀錄，及該診所出具Ａ女罹患有廣泛性焦慮症、
        創傷後壓力症之診斷證明書在卷可按（見原審卷第137
        頁，本院卷第308至332頁）。辯護人意旨雖稱：Ａ女於
        本案案發前已有至精神科就診，且其係因學業、畢業等
        因素，始有焦慮、擔心情緒，是上開重點摘要單與本案
        無涉云云。惟證人Ａ女於偵查中已稱：案發前我雖有去
        精神科就診過，但那是4至5年前的事情了等語（見偵查
        公開卷第147頁），且縱Ａ女前往福全身心科診所多次就
        診於108年8月16日始向醫師陳述本案遭性侵害經過，之
        前就診過程中Ａ女並未為相同陳述，其原因或可能是認
        遭性侵並不是容易啟齒之事，且Ａ女就診目的是為取得
        藥物治療其情緒上焦慮、失眠等症狀，且因就診時間有
        限，無法與心理諮商相同，可以提供一段時間及安全環
        境讓患者可以在安全、信賴環境下陳述，因此縱然Ａ女
        之前就診並未如此陳述，並不可因此即認丁○○醫師診斷
        Ａ女罹有廣泛性焦慮症、創傷後壓力症，與本案無關，
        甚且驟認無發生本案之情。且據上開證人所證述可知，
        Ａ女確實有情緒上之困擾，且已達到嚴重影響其身心，
        影響正常日常作息之焦慮、失眠、壓力等，無法自我調
        適、放鬆情緒方式妥善解決，而需求助專業精神科醫師
        開立藥物，及定期與心理諮商師會談方式，始能緩解上
        開身心狀態，而造成該身心狀態者，除Ａ女表面所陳述
        之考試、研究所學業及工作、就業等問題外，據乙○證
        述可知，實係因本案強制性交案件所引發、衍生導致上
        述一連串問題，因此造成Ａ女身心失衡狀況，果若如被
        告所陳，與Ａ女發生性交行為，全程均經Ａ女同意，甚至
        Ａ女表現甚為主動云云，則Ａ女何需偽裝上開身心狀態，
        無端花費勞力、時間、費用進行諮商、就醫？亦可證Ａ
        女所述屬實，並非誣陷被告之詞。
 　（4）證人陳述之證言中，關於轉述其聽聞自被害人陳述被害
        經過部分，屬與被害人之陳述具同一性之累積證據，並
        不具補強證據之適格。但作為情況證據（間接證據）以
        之推論被害人陳述當時之心理或認知，或是供為證明對
        該被害人所產生之影響者，其待證事實與證人之知覺間
        有關連性，則為適格之補強證據（最高法院107年度台
        上字第2642號判決意旨參照）。據上開證人周聖傑、乙
        ○、丁○○等人前開證述可知，除證述Ａ女所述遭被告強制
        性交之過程外，並具體感受到Ａ女情緒受影響，及嚴重
        到影響日常生活、需就醫服藥等節，均為證人親身見聞
        體驗之事實，並非單純轉述或聽聞自Ａ女之陳述，且係
        藉以判斷Ａ女所述是否可信，與證明被告本件犯罪構成
        要件事實有關，自非傳聞證據，亦非與Ａ女陳述具有同
        一性或重複性之累積證據，辯護意旨所稱上開證人證述
        均屬Ａ女證述具有同一及重複性之累積證據云云，亦有
        誤會。　　　　
 　（5）並觀被告先後所陳與Ａ女為口交之性行為經過，顯有先
        後不一之情，被告於偵查中先陳：當天我與Ａ女先在外
        面草坪聊天聊很久，約30分鐘，後來Ａ女說她很冷，我
        就將外套借給她穿，並把手借給她讓她牽我的手，因Ａ
        女說草坪那邊很冷，我就示意Ａ女要不要進飯店裡，她
        說好，經過哺乳室，我問Ａ女是否要進去哺乳室，Ａ女沒
        有問原因，只有說好，我們就進入哺乳室，之後親吻、
        擁抱，我問Ａ女可不可以幫我口交，Ａ女有說好，我都問
        過Ａ女，口交時是Ａ女幫我把褲子拉鍊拉下，我有射精在
        Ａ女嘴巴裡等語（見偵查卷第102頁反面至103頁反面，1
        68至169頁），於原審準備程序則稱：我與Ａ女在草坪聊
        天，Ａ女表示手很冷就主動握住我的手，後來我將西裝
        外套讓Ａ女披著，走回飯店裡，要回會場時，Ａ女帶領我
        走向男女廁，我看不到前方是什麼地方，我就跟著Ａ女
        走向牆壁遮掩的一個房間裡，進去後Ａ女要求我把門鎖
        上、鎖好，緊接著Ａ女擁抱我，親吻我，之後Ａ女順勢撫
        摸我的下體，讓我勃起，她打開我褲子拉鍊蹲下去幫我
        口交，我們是合意性交，都是Ａ女主動的等語（見原審
        卷第226及反面、286頁），顯見被告於偵查中先稱詢問
        過Ａ女意願是否同意進入哺乳室、是否願意親吻、擁抱
        及口交等，都詢問過Ａ女意願後而為，顯與被告於審理
        中所陳全程均Ａ女主動帶領被告進入哺乳室、並由Ａ女主
        動為上述親吻、擁抱、口交行為等顯不符，而有可疑。
        且被告所陳亦與前開辯護意旨所陳：Ａ女當時意思隱晦
        不明，而有令被告主觀上誤認Ａ女有含蓄同意的意思等
        情不一，實不知所云，難以採信。
 　（6）按刑罰制裁妨害性自主行為，係為保障他人關於性意思
        形成與決定之自由，故刑法妨害性自主罪章之強制性交
        或強制猥褻罪，係為保護性自主權法益而設，相關之性
        行為必須絕對「尊重他方之意願」，除出於所列舉強暴
        、脅迫、恐嚇、催眠術之手段外，尚包含其他方式，祇
        要違背他人之意願，罪即成立。而所稱「違反其意願之
        方法」並不以使被害人達於不能抗拒之程度為必要，祇
        須所施用之方法違反被害人之意願，足以壓抑被害人之
        性自主決定權者，即足當之。行為人縱未施強暴、脅迫
        、恐嚇、催眠術，但只要行為人製造一個使被害人處於
        無助而難以反抗、不敢反抗或難以逃脫之狀態，達於妨
        害被害人之意思自由者，即屬之。至於被害人於遭受侵
        害時曾否喊叫或呼救、有無肢體掙扎或抗拒動作均非所
        問（最高法院107年度台上字第530號判決意旨參照）。
        觀卷附被告與Ａ女間電子郵件紀錄內容所載，亦僅有Ａ女
        於案發前因負責「世界公民典範甲 未來領袖培育計劃
        」，而與學員間聯繫相關活動內容，並未與被告有何私
        人間交流（見偵查不公開卷第247至273頁），即並無被
        告及辯護意旨所稱2人事前已有好感。又被告與Ａ女2人
        案發當日為第1次見面乙節，業據被告及A 女供述明確
        （見偵查公開卷第第167頁，原審卷第209至210 頁），
        可認Ａ女於本案案發前，並未與被告間有何互有好感之
        往來，亦無任何私人情愫甚明。被告與Ａ女於會場外聊
        天之際，縱有將自己之外套披在Ａ女肩上，並與Ａ女合照
        一情，亦據被告及Ａ女陳述在卷（見偵查公開卷第102、
        144、168頁），且有被告與Ａ女合照3張附卷可佐（見偵
        查不公開卷第129至131頁），然此至多僅為本案案發前
        Ａ女為負責該活動庶務人員，負責招待與會貴賓成員，
        禮貌性談話及接受被告邀約拍照之情而已，因被告持手
        機拍照，為得順利入境而與被告身體較為靠近，並無其
        他動機、含意，然被告竟因此稱2人拍照合影時Ａ女緊貼
        、依偎被告身體，並接受被告為其披上外套，顯見2人
        感情升溫，有意欲進一步發展更進一步關係云云，然依
        一般生活經驗、習慣與邏輯上，均難推認只要與他人接
        近拍照，並接受對方善意照顧，即可認為將發展進一步
        關係之合意，其理至明。被告此部分所辯，實屬無稽，
        不能採信。
 　（7）本案案發當時Ａ女已以手推阻方式拒卻被告擁抱，復於
        被告欲伸手觸碰Ａ女下體時，以手撥開，且於過程中稱
        「不要這樣，活動要開始要回去」、「我不會、我不要
        」等情，均詳前述，足認Ａ女已將其拒絕、排斥、否定
        及不願意之心態展露於外，則依被告案發時之年齡、社
        會經驗，見Ａ女有此舉止，當可清楚瞭解Ａ女已傳達無欲
        與被告為性交行為之訊息。至Ａ女嗣後雖配合口交動作
        ，然其於偵查中證稱：我在哺乳室有用動作、言詞拒絕
        被告，但我不敢激怒被告，因為該處空間很小，只有一
        個洗手檯及尿布檯，因為他的體型比我大，我怕我如果
        反抗，被告會傷害我，而且當時我負責的專案，是由公
        司老闆陳春山請託路易斯安州亞洲經貿辦事處的處長李
        忠文做總執行，被告是李忠文帶來的客人，我覺得他們
        關係很好，我擔心我在公司會被怎麼樣等語（見偵查公
        開卷第145至146、218至219頁）；於原審亦證稱：被告
        當時距離我很近，他有抱住我，雖然不是從頭到尾都緊
        緊的抱住，但那個距離太近，我沒有辦法掙脫他，我當
        時真的很害怕，而且男性與女性的力氣在先天上是有差
        距的；案發當天我是在幫研討會的主辦人李忠文處理庶
        務，而被告參加我負責的「世界公民典範甲未來領袖培
        育計劃」，是因李忠文說被告很優秀，一定要錄取他，
        所以我的指導教授就錄取被告，案發當時被告的社會地
        位、權勢與體力都在我之上，所以讓我害怕，當時我也
        嚇傻了，腦海裡一片空白，當時還沒有拿到碩士學位，
        害怕被告認識我指導教授，拿這個事情掐著我，我因此
        不敢激烈反抗等語（見本院卷第210、214至216頁）；
        參以被告身高178公分、體重80公斤，而Ａ女身高168公
        分、體重約55公斤等節，分別經被告、Ａ女陳明在卷（
        見偵查公開卷第220頁），則相較兩人性別、體型、氣
        力等項，Ａ女若遭被告壓制，顯然無法與之抗衡。復稽
        諸本案案發地點之哺乳室僅為長寬各1.25公尺，約0.47
        26坪之空間，內置有洗手檯、座椅等情，有臺北市政府
        警察局信義分局108年4月23日北市警信分刑字第108301
        4255號函暨現場照片3張在卷可徵（見偵查公開卷第309
        至313頁），而以當時已遭上鎖之狹小空間，Ａ女既再三
        以言詞表明其不同意，復以推阻等方式拒卻被告，然均
        未獲被告理會，亦未能阻止被告後續抱住撫摸、壓制身
        體、要求口交等行為，則Ａ女顧慮自身生命安全，避免
        遭到更大危害，致未能採取激烈手段阻止，此屬本能正
        常反應。又被告確係因李忠文之故，始於案發當日前往
        君悅酒店1樓君寓一廳會場乙節，亦據被告供述無訛（
        見本院卷第49頁），是Ａ女於活動前遭被告為上開行為
        ，其慮及當時處境、被告身分、長官觀感、活動進行、
        工作壓力等因素，而不敢強烈反抗，只能屈從被告之要
        求為其進行口交以求脫身，當屬可以想像，亦與刑法第
        221條刪除「致使不能抗拒」之立法意旨相合，自難僅
        憑未大聲求援、未激烈反抗等情，遽認Ａ女係自願為被
        告口交。辯護人另辯以：倘Ａ女無與被告為口交之合意
        ，何以被告僅以輕微壓制Ａ女身體示意，Ａ女即配合口含
        被告下體，並以嘴巴承接被告精液，若被告以強暴、脅
        迫方式要求Ａ女口交，被告豈不擔心，Ａ女因驚慌或緊張
        而咬傷或咬斷被告陰莖云云。惟每個參與社會生活之獨
        立個體，其生活經驗、成長背景、肢體氣力條件、面對
        突發狀況之處理、應變能力，以及遭受驚嚇或壓制時之
        抗拒反應等，皆有程度不一之差異，難有一致、常態之
        標準，自難僅以被告將生殖器放入Ａ女口中時，Ａ女未閃
        躲、未大聲求、拒絕，更未以咬傷被告陰莖等方式以求
        自保，即反推其與被告有合意性交之情狀。辯護人以此
        置辯，純屬片面、概括性之推測，難以執為對被告有利
        之認定，自無足採。
   （8）被告再稱：Ａ女於案發後，主動選擇我旁邊的位置坐下
        ，神情並無任何異狀，甚至同喝一杯水云云。然為Ａ女
        所否認上情，Ａ女離開哺乳室後，至會場外報到桌處遇
        見同事周聖傑時，神情緊張、擔心，並一再向周聖傑表
        示有重要事情欲告知等節，已詳前述；且Ａ女雖於案發
        後曾坐在被告身旁參與研討會，有卷附Ａ女參與會議照
        片2 張在卷足參（見偵查不公開卷第133頁），然觀諸
        該等照片，Ａ女係側身朝外坐於近桌角邊緣，倘Ａ女欣然
        同意被告追求或二人係合意性交之情形下，應不至於不
        願大方端坐於被告身旁，是被告前開所辯顯與事實不符
        ，要難採信。
（三）綜上所述，被告前開所辯均難憑採，本案事證已臻明確，
      被告上開犯行，洵堪認定，應予依法論科。至辯護人聲請
      至君悅酒店1樓哺乳室進行勘驗該處位置及周遭環境，以
      明證人Ａ女證稱被告告知哺乳室內洗手檯與尿布檯設備怪
      異等語，係屬虛偽陳述云云。惟本案就Ａ女證述之真實性
      認定，已如前開所載，事證已臻明確，無再行調查之必要
      。　　　
二、論罪：
（一）按刑法第221條所稱之「其他違反其意願之方法」，應係
      指該條所列舉之強暴、脅迫、恐嚇、催眠術以外，其他一
      切違反被害人意願之方法，妨害被害人之意思自由者而言
      ，且不以類似於所列舉之強暴、脅迫、恐嚇、催眠術等方
      法為必要，換言之，不以使被害人達於不能抗拒之程度為
      必要，祇須所施用之方法違反被害人之意願，足以壓抑被
      害人之性自主決定權者，即足當之（最高法院97年度台上
      字第6117號刑事判決要旨參照）。
（二）核被告所為，係犯刑法第221條第1項之強制性交罪。被告
      行為過程中其親吻Ａ女嘴唇、撫摸、搓揉Ａ女胸部、乳頭等
      身體部位之猥褻低度行為，應為性交之高度行為所吸收，
      不另論罪。
三、駁回上訴之理由：　　　
（一）原審以被告犯行事證明確，予以論罪科刑，並以行為人之
      責任為基礎，審酌被告為滿足一己性慾，將Ａ女帶至哺乳
      室內，明知Ａ女已拒絕與其發生口交性交行為之明確言行
      ，仍置之不理，利用Ａ女身在該密閉狹小空間內難以兼顧
      自身安全並為強力抗拒之情況下，對第一次甫見面未久之
      Ａ女為前揭強制性交犯行，對Ａ女之性自主決定權及人格尊
      嚴戕害甚鉅，造成其心中所生之性侵陰影恐終身難以抹滅
      ，所為應予嚴懲；兼衡被告犯後猶指稱Ａ女主動獻身，難
      認有悔改之心，並考量被告前無犯罪紀錄，有本院被告前
      案紀錄表可按，及被告所陳之智識程度、家庭經濟、生活
      狀況暨其犯罪動機、目的、手段等一切情狀，量處有期徒
      刑3年6月，核其認事用法及量刑均無違誤。
（二）被告上訴否認犯行，認其與Ａ女為合意性交行為等節，均
      無可採，業經本院指駁如前，其上訴並無理由，應予駁回
      。至於被告於原審未與Ａ女達成和解協議，迄於本院達成
      和解協議，並依和解協議支付賠償金部分，有和解契約書
      、收據、和解筆錄，及本院公務電話查詢紀錄單各1紙在
      卷可按（見本院卷第179至185頁），惟告訴代理人表示，
      本案雖於民事達成和解，但Ａ女並未同意該和解書有此目
      的，只是希望事情要講清楚，不需要多做多於當初和解目
      的的解釋與說明等語（見本院卷第285頁）。是被告雖與Ａ
      女於本院審理中達成和解協議，但被告否認犯行，Ａ女並
      未表達諒解被告之意，亦無同意法院為緩刑宣告，難認被
      告因與Ａ女和解，即認態度良好，且有出於誠心悔悟之意
      ，尊重異性性自主之意願，即必然予以減輕其刑，是原審
      所量處之刑已屬近最低度刑，而無再予減輕之必要，併此
      說明。
（三）檢察官上訴以：被告在原審調解過程中，態度惡質，或有
      以施捨言行，或將Ａ女塑造成貪心要錢女性，其所為對Ａ女
      造成極大二次傷害，甚至曲解心理諮商中心之諮商內容，
      任意斷章取義所為，對Ａ女無異再次打擊，而認原審量刑
      未符期待，亦難收懲儆之效，而指原審量刑過輕為由上訴
      。然關於量刑之輕重，屬於為裁判之法院得依職權自由裁
      量之事項，苟其量刑已以行為人之責任為基礎，並斟酌刑
      法第57條所列一切情狀，在法定刑度內，酌量科刑，如無
      偏執一端，致明顯輕重失衡情形，不得遽指為不當或違法
      （最高法院72年台上字第6696號判例要旨參照）。原審就
      被告所犯本案犯行，已就刑法第57條各款量刑事由，於判
      決中詳細敘述其理由，斟酌該條各款所列情狀而未逾越法
      定刑度，雖所諭知者已屬該罪法定刑之低度刑，但被告既
      無其他法定加重事由，則原審於法定刑範圍審酌各項量刑
      事由後而為刑之量處，難認有何不當之處，並無裁量權濫
      用或輕重失衡之情形。檢察官認原審量刑過輕為由提起上
      訴，為無理由，應予駁回。
據上論斷，應依刑事訴訟法第368條，判決如主文。
本案經檢察官孫沛琦提起公訴，檢察官林秀濤提起上訴，檢察官
戴文亮到庭執行職務。
中　　華　　民　　國　　110 　年　　1 　　月　　14　　日
                  刑事第十四庭審判長法　官  黃斯偉
                                    法　官  許泰誠
                                    法　官  程克琳
以上正本證明與原本無異。
如不服本判決，應於收受送達後20日內向本院提出上訴書狀，其
未敘述上訴之理由者並得於提起上訴後20日內向本院補提理由書
（均須按他造當事人之人數附繕本）「切勿逕送上級法院」。
                                    書記官  劉靜慧
中　　華　　民　　國　　110 　年　　1 　　月　　15　　日
附錄本案論罪科刑法條全文：
中華民國刑法第221 條
對於男女以強暴、脅迫、恐嚇、催眠術或其他違反其意願之方法
而為性交者，處3 年以上10 年以下有期徒刑。
前項之未遂犯罰之。